【裁判字號】    97,訴,954
【裁判日期】    970711
【裁判案由】    損害賠償
【裁判全文】
臺灣臺中地方法院民事判決               97年度訴字第954號
原        告  甲○○
被        告  乙○○    國民
上當事人間請求損害賠償事件，由本院刑事庭移送前來，本院於
民國97年6月12日言詞辯論終結，判決如下：
    主  文
被告應給付原告新臺幣玖拾柒萬元，及自民國九十六年三月六日
起至清償日止，按週年利率百分之五計算之利息。
訴訟費用由被告負擔。
   事實及理由
一、本件原告起訴原聲明求為：「被告應給付原告新台幣（下同
    ）115萬元」之判決，嗣訴狀送達被告後，原告變更其聲明
    求為：「被告應給付原告97萬元，及自民國96年3月6日起至
    清償日止，按週年利率百分之5計算利息」之判決。核為減
    縮其應受判決事項之聲明，與民事訴訟法第255條第1項第3
    款之規定並無不符，自為法之所許，合先敘明。
二、原告主張：被告可預見一般人蒐集金融帳戶使用，常與財產
    犯罪密切相關，對於提供帳戶資料雖無引發他人犯罪之意，
    但若有人持以犯罪亦無違反其幫助詐欺之本意。乃林泳竟
    於95年1、2月間某日，將其代為保管之其胞弟林楷在臺中
    商業銀行軍功分行所開設之帳號000000000000號活期儲蓄存
    款帳戶（下稱系爭帳戶）之存摺、印章、提款卡及密碼等資
    料，交付予被告，被告再於臺中市○○路○段附近，將該帳
    戶資料提供予不詳年籍、名為「傅曉明」之男子使用，以此
    方式幫助他人從事犯罪。嗣不詳犯罪集團成員取得上揭帳戶
    存摺、印章、提款卡及密碼後，即意圖為自己不法之所有，
    於96年3月6日下午撥打電話給原告，佯稱原告積欠中華電信
    股份有限公司電話費4萬8千元，且身分證遭人盜用，需將所
    有存款存入指定帳戶，才不會遭到凍結等情，致原告陷於錯
    誤，旋於同日以無摺存款方式將97萬元款項存入林楷之系
    爭帳戶內，被告自應賠償原告所受損害。爰於刑事訴訟程序
    附帶提起本件民事訴訟。並聲明：被告應給付原告97萬元，
    及自96年3月6日起至清償日止，按週年利率百分之5計算之
    利息。
三、被告則以：伊與訴外人林泳為朋友，林泳於94年間將其
    胞弟林楷之帳戶資料傳真予伊，要伊幫他辦貸款，伊乃將
    資料交予下屬業務人員「傅曉明」辦理，伊不知道傅曉明之
    年籍資料。嗣後因未辦成貸款，伊即將林楷之帳戶資料還
    給林泳，之後林泳並向伊借款100多萬元。伊並未詐騙
    原告錢，原告應該去找詐騙集團催討才是，伊本身也是受害
    人。且林泳所交予伊之帳戶資料，不一定就是系爭帳戶等
    語，資為抗辯。並聲明：駁回原告之訴。
四、兩造不爭執之事實：原告於96年3月6日以無摺存款方式，將
    97萬元款項存入林楷之系爭帳戶內。
五、查原告於96年3月6日自其臺灣銀行員林分行帳戶領出97萬元
    款項，並以無摺存款方式，將該97萬元款項存入林楷之系
    爭帳戶內等情，為兩造所不爭執，並經本院向臺灣銀行員林
    分行調取原告帳戶之存取款往來明細資料查閱屬實，復有台
    中商業銀行存款業務往來申請約定書、無摺存款存入通知聯
    附於台中市警察局第五分局刑事案件偵查卷宗可稽，自堪信
    為真實。惟原告主張被告幫助不詳犯罪集團成員詐欺原告上
    開97萬元款項，則為被告所否認，並以前揭情詞置辯。是本
    件兩造爭執之重點，顯在於被告有無幫助詐欺集團詐欺原告
    情事，致原告受有97萬元之損害？經查：
（一）系爭林楷帳戶之存摺、印章、提款卡等資料，係林楷
      之胞姊林泳於95年1、2月間某日交付予被告之事實，業
      據證人林楷及林泳於被告被訴詐欺刑事案件之警詢、
      偵查中證陳明確，且被告於該刑事案件偵查時亦陳明：林
      泳有將存簿、提款卡交給伊，要伊幫她做貸款的資金證
      明，伊約於95年1、2月間，在台中市○○路○段的公司交
      給名叫「傅曉明」之人，他是代辦貸款業務的，住在台中
      ，詳細地址伊不知道，他說有錢的話會存進去，再領出來
      ，伊將存摺等資料交給他，他沒有辦成貸款，存摺也沒有
      還伊，他將帳戶拿去哪裏用，伊不知道等情明確【見臺灣
      台中地方法院檢察署（下稱台中地檢署）96年度偵字第18
      858號偵查卷96年9月13日訊問筆錄），足見被告確有自林
      泳處取得林楷在臺中商業銀行軍功分行所開立系爭帳
      戶之存摺及提款卡等資料，再將之交付予不詳年籍名為「
      傅曉明」之男子使用，應可認定。被告抗辯林泳將其胞
      弟林楷之帳戶資料交予伊，要伊幫忙辦貸款，嗣因貸款
      未辦成，伊即將林楷之帳戶資料還給林泳，且林泳
      所交予伊之帳戶資料，不一定就是系爭帳戶云云，應為事
      後卸責之詞，尚難採信。至於被告指稱林楷之姊林泳
      於事後曾向伊借款100多萬元一節，縱非虛妄，亦係被告
      與林泳間之債權債務關係，與被告是否提供系爭帳戶幫
      助詐欺集團詐騙原告款項，渺不相涉，自無從執此遽為被
      告有利之認定，附此敘明。
（二）按金融帳戶為個人理財之工具，而申請開設金融帳戶並無
      特殊之限制，一般民眾皆能自由申請開戶，並得同時在不
      同金融機構申請多數存款帳戶使用，乃眾所周知之事實，
      依一般人之社會生活經驗，倘係經由合法管道之收入或支
      出，其於金融帳戶之存放及提領，本可自行向金融行庫開
      立帳戶後使用，殊無大費周章使用他人帳戶之必要，況且
      近來類如刮刮樂、退稅轉帳、網拍購物等詐騙案件層出不
      窮，詐騙集團多利用人頭帳戶做為出入帳戶，不僅廣為媒
      體所披載，亦經政府一再宣導提醒注意，尤以現今各地金
      融機構所設自動提款機莫不設定轉帳之警示畫面，或張貼
      警示標語，促請使用大眾注意，衡諸目前社會以電視、報
      紙甚至網路等管道流通資訊之普及程度，以及使用自動提
      款機從事提款、轉帳交易之頻繁，苟見有陌生人不思以自
      己名義申請開立帳戶，反而蒐集他人之金融帳戶使用，帳
      戶所有者或管理人焉能安心將其帳戶交付他人，而絲毫未
      加懷疑其蒐集帳戶之目的即在於詐取他人財物。復參以被
      告為智慮成熟之人，應知詐騙集團多以蒐集他人帳戶供作
      詐騙被害人匯款之犯罪工具，其竟輕易將友人林泳胞弟
      林楷帳戶之存摺、印章及提款卡等資料，交付予無特殊
      信賴關係之不詳年籍名為「傅曉明」之人，是依此情形而
      論，可見被告對於其所提供之帳戶資料，有可能淪為詐欺
      取財集團之指定匯款帳戶，以遂行詐欺犯行，當可預見，
      即被告對於詐欺取財集團利用該帳戶向人詐取財物，應有
      概括之認識，而無違背其本意，是被告主觀上應具有幫助
      他人詐取財物之犯意甚明。
（三）按故意以背於善良風俗之方法，加損害於他人者，負損害
      賠償責任，民法第184條第1項但書定有明文。查詐欺集團
      取得系爭林楷帳戶資料後，既曾打電話予原告，佯以原
      告積欠中華電信股份有限公司電話費4萬8千元，且身分證
      遭人盜用，需將所有存款存入指定帳戶為由，騙使原告將
      97萬元款項存入系爭林楷帳戶內，致原告受有此等財產
      上之損害。復參諸被告所為幫助詐欺取財犯行，亦經刑事
      法院判處罪刑確定，業經本院調取97年度中簡上字第57號
      刑事卷查閱無誤，並有刑事判決存卷可查，則揆之上開規
      定，被告自應負侵權行為損害賠償責任，賠償原告所受損
      害97萬元。
六、綜上所述，原告主張被告有幫助詐欺取財情事，致其受有97
    萬元財產上損害等情，既可採信，被告所辯，尚非可採。從
    而，原告請求被告賠償損害97萬元及加給自損害發生時即96
    年3月6日起至清償日止，按按週年利率百分之5計算之利息
    ，為有理由，應予准許。
七、本件事證已臻明確，兩造其餘攻擊防禦方法及舉證，與本件
    判決結果並無影響，爰不逐一論述，附此敘明。
八、訴訟費用負擔之依據：民事訴訟法第78條。
中    華    民    國    97    年     7    月    11    日
                  民事第二庭    法  官  吳美蒼
正本係照原本作成。
如對本判決上訴，須於判決送達後20日內向本院提出上訴狀。
中    華    民    國    97    年     7    月    11    日
                                書記官


司法院資訊處製作；財團法人民間司法改革基金會備份。
